臺灣高等法院臺中分院刑事判決
110年度上易字第802號
上  訴  人  
即  被  告  陳國華


上列上訴人即被告因違反毒品危害防制條例案件，不服臺灣彰化
地方法院109年度易字第792號中華民國110年7月13日第一審判決
（起訴案號：臺灣彰化地方檢察署109年度毒偵字第963、964號
），提起上訴，本院判決如下：
    主  文
上訴駁回。
    犯罪事實
一、本案經本院審理結果，認第一審判決認事用法及量刑均無違
    法不當，應予維持，並引用如附件原審判決書記載之犯罪事
    實、證據及理由。
二、上訴人即被告乙○○（下稱被告）上訴意旨略以：原審並未明
    示被告施用毒品之時間、地點；且未檢驗尿液DNA，以調查
    尿液封簽、檢驗過程有無錯置，原審判決顯有違誤，應予撤
    銷原判決，改為無罪諭知。
三、經查：
　㈠依附件原審判決理由貳所示理由，依照被告2次採尿之尿液
    檢驗結果，參酌甲基安非他命於人體代謝速度之研究，已可
    推認被告確實於109年1月12日及109年4月15日採尿前回溯96
    小時內某時，有施用第二級毒品甲基安非他命之行為。縱因
    被告自警詢至本院均否認有何施用第二級毒品甲基安非他命
    行為，致無法確認被告正確施用毒品之時、地，亦無礙被告
    本案施用第二級毒品甲基安非他命之有罪認定。
　㈡被告於109年1月12日及109年4月15日警詢時，均陳稱警方所
    提供之尿液罐為清潔，並分稱採集之尿液編號為Z000000000
    000號、Z000000000000號，且前揭尿液瓶罐內之尿水係其親
    自排放後封簽等語（投草警偵字第1090003891號卷第3頁、
    毒偵494號卷第6頁）；其於本院訊問時，再度肯認係其親自
    排尿在警察交付有貼紙、編號罐內後，由其簽名按印等情（
    本院卷第44頁），足認尿液編號Z000000000000號、Z000000
    000000號內之尿水，確係被告親自排放。被告雖請求鑑定上
    開尿液DNA，然本院審酌被告自偵訊至原審審理期間，未曾
    就上開尿液編號內之尿液是否係其排放乙情有所爭執，甚而
    於原審有委任辯護人協助辯護之審理過程中，亦未曾就此情
    提出爭執，直待原審依照被告及辯護人聲請，就辯護人所提
    出之諸多藥物囑託詢問衛生福利部食品藥物管理署鑑定疑義
    及藥物成分，均經回覆服用該些藥物不致檢出安非他命及甲
    基安非他命陽性反應後，認定被告確有2次施用第二級毒品
    甲基安非他命犯行並判決後，被告始於上訴程序提出此爭點
    ，並請求調查。本院綜合被告前揭所述採尿過程及被告歷次
    陳述均未曾提及採尿過程有何瑕疵，認本案採尿過程及前揭
    尿液編號內之尿水應無錯置可能，且兼衡被告於原審審理過
    程期間，就曾施用何種藥品乙情，說詞反覆，致原審已耗費
    相當時間、鑑定費用請求主管機關及尿液檢驗單位進行鑑定
    說明，於無積極事證足認本案採尿過程有何瑕疵前提下，基
    於訴訟經濟，認前揭編號尿液瓶內之尿液，均應係屬被告所
    排放之事實已屬明確，故被告此部分辯解，應係屬拖延訴訟
    之卸責之詞；而就此部分之調查證據聲請，則無調查必要，
    依刑事訴訟法第163條之2第3款規定，亦予駁回。
四、綜上，被告上訴無理由，應予駁回。
據上論結，應依刑事訴訟法第368條、第373條，判決如主文。
本案經檢查官林芬芳提起上訴，檢察官甲○○到庭執行職務。
中　　華　　民　　國　　110 　年　　11　　月　　24　　日
            刑事第八庭　  審判長法　官　林  清  鈞
                                法　官　郭  瑞  祥
                                法　官　簡  婉  倫  
以上正本證明與原本無異。          
不得上訴。
                                書記官  林　書　慶

中　　華　　民　　國　　110 　年　　11　　月　　24　　日
附錄本案論罪科刑法條
毒品危害防制條例第10條
施用第一級毒品者，處6月以上5年以下有期徒刑。
施用第二級毒品者，處3年以下有期徒刑。
附件：
臺灣彰化地方法院刑事判決
109年度易字第792號
公　訴　人　臺灣彰化地方檢察署檢察官 
被　　　告　乙○○　男　民國00年0月0日生
　　　　　　　　　　身分證統一編號：Z000000000號
　　　　　　　　　　住彰化縣○○鄉○○村○○路0段000號
選任辯護人　陳凱翔律師
上列被告因違反毒品危害防制條例，經檢察官提起公訴（109年
度毒偵字第963、964號），本院判決如下：
    主  文
乙○○施用第二級毒品，共貳罪，各處有期徒刑陸月，如易科罰金
，均以新臺幣壹仟元折算壹日；應執行有期徒刑拾月，如易科罰
金，以新臺幣壹仟元折算壹日。   
    犯罪事實
一、乙○○前因施用毒品案件，經本院裁定送觀察、勒戒後，認無
    繼續施用毒品傾向，於民國108年12月20日執行完畢釋放，
    卻未戒除毒癮，在觀察、勒戒執行完畢釋放後3年內，又陸
    續有下列施用第二級毒品甲基安非他命之行為：
（一）於109年1月12日上午11時20分為警採尿時起回溯前96小時
      內某時，在不地點，以不詳方式，施用第二級毒品甲基安
      非他命1次。
（二）於109年4月15日中午12時20分為警採尿時起回溯前96小時
      內某時，在不地點，以不詳方式，施用第二級毒品甲基安
      非他命1次。　　　
    理  由
壹、程序部分
一、本判決所引用之各項供述證據之證據能力，檢察官、被告乙
    ○○及辯護人於本院準備程序時，均同意具有證據能力，且於
    本院言詞辯論終結前，無人聲明異議，本院斟酌這些供述證
    據作成時之情況，並無違法不當情事，且認為以之作為證據
    應屬適當，依刑事訴訟法第159條之5規定，得作為證據。另
    外，所引用之非供述證據，無傳聞法則之適用，且經本院依
    法踐行調查證據程序，亦查無依法應予排除證據能力之情形
    ，故亦得作為證據。
二、按毒品危害防制條例第23條第2項規定：「觀察、勒戒或強
    制戒治執行完畢釋放後，三年內再犯第十條之罪者，檢察官
    或少年法院（地方法院少年法庭）應依法追訴或裁定交付審
    理」。查被告乙○○前因施用毒品案件，經本院裁定送觀察、
    勒戒後，認無繼續施用毒品傾向，於108年12月20日執行完
    畢釋放，此有臺灣高等法院被告前案紀錄表在卷可考。其於
    本案施用第二級毒品甲基安非他命犯行，即屬3年內再犯之
    情形，依上開規定，公訴人逕行起訴，並無不合。
貳、認定犯罪事實所憑之證據及理由
　  被告乙○○對於採集尿液及檢驗過程均不爭執，惟矢口否認有
    何施用第二級毒品甲基安非他命等犯行，辯稱：「我沒有施
    用任何毒品，可能是服用『傷風友』、『鎮痛單』等成藥，才會
    導致這樣的驗尿結果」云云。辯護意旨則略以：被告沒有公
    訴意旨所載之施用第二級毒品甲基安非他命之犯行，本案不
    排除是被告在服用多種藥物後，致其所採集之尿液呈現安非
    他命、甲基安非他命偽陽性之可能等語。經查：
一、被告於109年1月12日上午11時20分為警採集之尿液送驗（檢
    體編號Z000000000000），以酵素免疫分析法（EIA）初步篩
    檢結果，安非他命類呈陽性反應，再以氣相/液相層析質譜
    儀確認檢驗結果，安非他命、甲基安非他命皆為陽性反應，
    經本院囑託複驗，以氣相/液相層析質譜儀檢驗後，也是相
    同結果，此有應受尿液採驗人尿液檢體採集送驗紀錄、詮昕
    科技股份有限公司濫用藥物尿液檢驗報告可憑（南投縣政府
    警察局草屯分局投草警偵字第1090003891號卷第4、5頁、本
    院卷第89頁）。被告於109年4月15日中午12時20分為警採集
    之尿液送驗（檢體編號Z000000000000），以酵素免疫分析
    法（EIA）初步篩檢結果，安非他命類呈陽性反應，再以氣
    相/液相層析質譜儀確認檢驗結果，甲基安非他命呈陽性反
    應，經本院囑託複驗，以氣相/液相層析質譜儀檢驗，因安
    非他命、甲基安非他命含量皆高於最低可定量濃度（40ng/m
    L），逕均判定為陽性反應（判定標準參見濫用藥物尿液檢
    驗作業準則第20條），此有應受尿液採驗人尿液檢體採集送
    驗紀錄、詮昕科技股份有限公司濫用藥物尿液檢驗報告可憑
    （臺灣南投地方檢察署109年度毒偵字第494號卷第7、8頁、
    本院卷第91頁）。
二、依據Clarke's Analysis of Drug and Piosons一書第三版
    之記述，施用甲基安非他命後24小時內，約有施用劑量之70
    %由尿液中排出，經人體可代謝出甲基安非他命原態及其代
    謝物安非他命，又依據Jonathan M.等人西元2002年文獻報
    導，其尿液最長檢出時間可達96小時，此有行政院衛生署管
    制藥品管理局（現改制為行政院衛生署食品藥物管理局）93
    年7月22日管檢字第0930006615號函附卷可憑（本院卷第29-
    31頁），亦為本院過往審理施用毒品案件職務上所已知之事
    實。基此，參照上揭尿液採集時間及檢驗結果，堪認被告於
    採尿時起回溯96小時內之某時，在不詳地點，以不詳方式，
    各施用第二級毒品甲基安非他命1次事實屬實。 
三、本院照錄辯護人所擬提問（包含同時服用不同藥物之情況）
    及所提供被告可能服用之藥物，囑託詢問衛生福利部食品藥
    物管理署鑑定疑義及藥物成分，回覆結果略以：1.「傷風友
    感冒液」、「恆安鎮痛單」皆未檢出安非他命、甲基安非他
    命成分；2.甲基安非他命、安非他命是我國禁止醫療使用之
    第二級毒品，故經衛生福利部核可上市之藥品均不含甲基安
    非他命、安非他命；3.傷風友感冒液及Coughmin S.C.含有
    「DL-Methylephedrine HCL」成分，經人體施用後，尿液以
    免疫學法進行初步檢驗可能造成安非他命類偽陽性反應，但
    初篩陽性檢體再以氣相/液相層析質譜法進行檢測後，不致
    檢出安非他命、甲基安非他命陽性反應。此有衛生福利部食
    品藥物管理署110年6月4日FDA研字第1106602923號函附卷可
    憑（本院卷第103-106頁）。因此，即使被告在採尿前服用
    傷風友感冒液或Coughmin S.C.等藥物，最終以氣相/液相層
    析質譜法進行確認檢測，應不致於出現偽陽性反應。而上揭
    尿液檢驗，最終均以氣相/液相層析質譜法進行確認檢測，
    足以排除偽陽性之可能，被告所辯及辯護意旨所稱被告可能
    服用某種或數種合法藥物因而使尿液檢驗呈現偽陽性云云，
    純屬脫逸合理懷疑之主觀臆測，不足為憑。
四、辯護人在初次擬問時因誤繕其中3種藥物名稱，而使衛生福
    利部食品藥物管理署於上揭函文回覆查無此藥，經向被告查
    詢後再次聲請調查相同提問。然而這些藥物，據被告所稱皆
    來自其姊陳美幸至耳鼻喉科診所看診時取得之藥物（詳答辯
    狀所附門診收據，本院卷第131-135頁），足見該等藥物乃
    合法流通，復依前述函文已明確表示，因為甲基安非他命、
    安非他命是我國禁止醫療使用之第二級毒品，所以只要是經
    衛生福利部核可上市之藥品均不含甲基安非他命、安非他命
    ，而且即使服用後，尿液經適當儀器檢測亦無偽陽性可能，
    故顯無再囑託函詢必要，此部分之證據調查聲請，應予駁回
    。
五、綜上所述，被告所辯及辯護意旨俱不足憑，被告各次施用第
    二級毒品甲基安非他命犯行，皆事證明確，可以認定，應依
    法論科。
參、論罪科刑
一、按甲基安非他命為毒品危害防制條例第2條第2項第2款所規
    定之第二級毒品，不得持有、施用。核被告乙○○所為，均係
    犯同條例第10條第2項施用第二級毒品罪。被告持有第二級
    毒品甲基安非他命之低度行為，為其施用之高度行為所吸收
    ，不另論罪。被告兩次施用行為時間不同，應是各別起意，
    核屬數行為，應分論併罰。
二、爰以行為人之責任為基礎，審酌被告於審理時陳稱其國中畢
    業，目前和叔叔同住，負責看護叔叔，經濟來源靠打零工或
    由叔叔支應等情甚明，是智識程度尚稱健全之成年人，而且
    被告分別於88年、108年間因施用毒品行為經送觀察、勒戒
    ，理應知悉施用毒品是法律所禁止之行為，卻仍不知警惕，
    於追蹤列管期間一再施用甲基安非他命，而且自始至終以荒
    謬說詞否認犯行，犯後態度不佳，時值疫情不穩，還勞駕食
    品藥物主管機關鑑驗、說明，浪費資源尤甚（光是驗1種藥
    物就要花費新臺幣3千元，這還不包含尿液複驗操作昂貴精
    密儀器的費用），即便本案為被告施用毒品行為初次追訴懲
    罰之紀錄，仍不應輕饒；暨考量被告除於103年間之公共危
    險案件外，別無其他犯罪科刑紀錄，有臺灣高等法院被告前
    案紀錄表可憑，尚無證據顯示被告因施用毒品行為而衍生其
    他危害社會治安之犯罪，而僅止於自傷行為，尚無必要量處
    不得易科罰金之刑度等一切情狀，分別量處如主文所示之刑
    ，並各諭知易科罰金之折算標準，併定應執行刑及諭知易科
    罰金之折算標準。　　
據上論斷，應依刑事訴訟法第299條第1項前段，毒品危害防制條
例第10條第2項，刑法第11條前段、第41條第1項前段、第8項、
第51條第5款，判決如主文。
本案經檢察官林芬芳提起公訴，檢察官戴連宏到庭執行職務。 
中　　華　　民　　國　　110 　年　　7 　　月　　13　　日
                    刑事第二庭  法  官  王祥豪
以上正本證明與原本無異。
如不服本判決應於收受判決後20日內向本院提出上訴書狀，並應
敘述具體理由；其未敘述上訴理由者，應於上訴期間屆滿後20日
內向本院補提理由書（均須按他造當事人之人數附繕本）「切勿
逕送上級法院」。
中　　華　　民　　國　　110 　年　　7 　　月　　13　　日
                                書記官  吳芳儀  
得於20日內上訴。
附錄本案論罪科刑法條全文：
毒品危害防制條例第10條
施用第一級毒品者，處6月以上5年以下有期徒刑。
施用第二級毒品者，處3年以下有期徒刑。